臺灣嘉義地方法院民事判決
110年度嘉簡字第936號
原      告  聯邦商業銀行股份有限公司


法定代理人  林鴻聯  
訴訟代理人  吳棋笙  
            張壯吉  
被      告  何志仁  


上列當事人間請求清償債務事件，本院於民國111年1月27日言詞
辯論終結，判決如下：
    主  文
被告應給付原告新臺幣48,701元，及自民國100年6月30日起至清
償日止，按年息14％計算之利息，暨自民國100年7月1日起至清償
日止，逾期在6個月以內部分，按上開利率10％，逾期超過6個月
部分，按上開利率20％計算之違約金，最高連續收取期數為9期。
被告應給付原告新臺幣69,828元，及自民國95年12月16日起至民
國104年8月31日止，按年息19.71％計算之利息，暨自民國104年9
月1日起至清償日止，按年息15％計算之利息。
原告其餘之訴駁回。
訴訟費用新臺幣1,220元由被告負擔。
本判決原告勝訴部分得假執行。
    事實及理由
壹、程序事項
一、按訴狀送達後，原告不得將原訴變更或追加他訴，但擴張或
    減縮應受判決事項之聲明者，不在此限，民事訴訟法第255
    條第1項第3款定有明文。本件原告原起訴第2項聲明：被告
    應給付原告新臺幣（下同）69,828元，及自民國95年12月16
    日起至104年8月31日止，按年息19.71％計算之利息，暨自10
    4年9月1日起至清償日止，按年息15％計算之利息，與五期違
    約金合計為3,000元。嗣於本院111年1月27日言詞辯論期日
    言詞捨棄違約金之請求，並更正訴之聲明第2項如主文第2項
    所示（見本院卷第41頁），核原告所為屬減縮應受判決事項
    之聲明，揆諸前開法條，並無不合，自應准許。
二、被告經合法通知，未於言詞辯論期日到場，核無民事訴訟法
    第386條各款所列情形，爰依原告聲請，由其一造辯論而為
    判決。
貳、實體事項　　
一、原告主張：
  ㈠小額消費性貸款部分：被告於民國94年11月間向原告申請小
    額消費性貸款，約定被告於額度內動用貸款之利息按年息14
    ％固定計算，並約定如被告未於繳款期限前繳款，全部借款
    視為到期，被告並應加給逾期在6個月以內，按上開利率10％
    ，逾期超過6個月者，按上開利率20％計算之違約金，詎被告
    於100年6月29日繳款23元後即未依約繳款，尚積欠原告本金
    48,701元及自100年6月30日起至清償日止按上開利率計算之
    利息，暨按上開說明之違約金未為清償。
  ㈡信用卡消費部分：被告另向原告請領國民現金信用卡使用，
    依約被告得於特約商店記帳消費，但應於次月繳款截止日前
    清償，如未能悉數清償，應給付按年息19.71％計算之利息，
    詎被告自使用信用卡期間至95年12月15日止持卡期間，尚積
    欠原告本金69,828元，僅於95年11月12日繳款919元後，即
    未按期還款，依約上開債務已視為全部到期。
  ㈢爰依消費借貸之法律關係，提起本件訴訟，並聲明：⒈被告應
    給付原告48,701元，及自100年6月30日起至清償日止，按年
    息14％計算之利息，與自100年7月1日起至清償日止，逾期在
    6個月以內，按上開利率10％，逾期超過6個月者，按上開利
    率20％計算之違約金。⒉被告應給付原告69,828元，及自95年
    12月16日起至104年8月31日止，按年息19.71％計算之利息，
    暨自104年9月1日起至清償日止，按年息15％計算之利息。
二、被告未於言詞辯論期日到場，亦未提出書狀作任何聲明或陳
    述。
三、法院之判斷：
  ㈠原告主張之前揭事實，業經其提出小額消費性貸款申請書、
    借款契約書（理財貸款-理債專案）、單筆授信攤還及收息
    記錄查詢單、國民現金申請書暨信用卡約定條款、歷史帳單
    查詢匯出資料為證（本院卷第9至21頁），而被告經合法通
    知，未於言詞辯論期日到場，亦未提出書狀作何聲明或陳述
    ，依民事訴訟法第280條第1項準用第3項規定，視同自認。
    故本院依上開證據調查結果，堪認原告主張之事實為真實。
    從而，原告依消費借貸之法律關係，請求被告給付前揭金額
    及利息，即屬正當，應予准許。
  ㈡惟按約定利率，超過週年利率20％者，債權人對於超過部分之
    利息，無請求權。又債權人除前條限定之利息外，不得以折
    扣或其他方法，巧取利益，民法第205條、第206條定有明文
    。次按約定之違約金額過高者，法院得酌減至相當之數額，
    民法第252條亦有明文。故約定之違約金苟有過高情事，法
    院即得依此規定核減至相當之數額，並無應待至債權人請求
    給付後始得核減之限制。此項核減，法院得以職權為之，亦
    得由債務人訴請法院核減。至於是否相當，即須依一般客觀
    事實，社會經濟狀況及當事人所受損害情形，以為斟酌之標
    準（最高法院79年台上字第1612號、79年台上字第1915號判
    例意旨參照）。本院認原告小額消費性貸款之部分，其利息
    按年息14％計算之利息，為法定利率5％之2.8倍，而原告請求
    違約金實係利息之延伸，衡諸現今金融機構之存款利率普遍
    偏低暨今日之社會經濟狀況，此利息之約定已屬偏高，且原
    告並未具體說明其受有何特別之損害，本院審酌原告因被告
    違約自需增加其追索債務之不利，然其與被告約定上開利率
    計算之利息，實已將上開不利考量於內，佐以原告請求違約
    金之起算日為100年6月30日，距今已逾10年，亦未限定收取
    違約金之期數，如許債權人長期收取違約金，尚非允當，是
    本院認兩造所約定應給付之違約金額顯屬過高，爰依民法第
    252條規定將原告請求之違約金酌減為「最高連續收取期數
    為9期」較為適當，原告逾此部分之違約金請求，即無理由
    ，不應准許。
四、從而，原告依消費借貸之法律關係，請求被告給付如主文第
    1、2項所示之金額、利息及違約金，即屬有據，應予准許，
    逾此部分之請求，則為無理由，應予駁回。
五、本件原告勝訴部分，係依民事訴訟法第427條第1項規定適用
    簡易訴訟程序所為被告敗訴之判決，依同法第389條第1項第
    3款規定，應依職權宣告假執行。
六、本件原告雖於違約金請求部分一部敗訴，惟該金額請求部分
    原已不計入訴訟標的金額，故本院依民事訴訟法第79條考量
    後，認仍應由被告負擔全部之訴訟費用1,220元，附此敘明
    。
中　　華　　民　　國　　111 　年　　2 　　月　　10　　日
                  臺灣嘉義地方法院嘉義簡易庭
                                  法　官　羅紫庭
以上正本係照原本作成。
如對本判決上訴，須於判決送達後20日內向本庭（嘉義市文化路
308之1號）提出上訴狀（均須按他造當事人之人數附繕本）。如
委任律師提起上訴者，應一併繳納上訴審裁判費。
中　　華　　民　　國　　111 　年　　2 　　月　　10　　日
                                  書記官  葉昱琳